臺灣高雄地方法院刑事判決　　　　　　　　　　　　　　九十二年度金易字第一號
　　公　訴　人　臺灣高雄地方法院檢察署檢察官
　　被　　　告　甲○○
　　選任辯護人　薛源基律師
　　被　　　告　乙○○
　　被　　　告　丁○○
　　右二人共同
　　選任辯護人　黃榮作律師
　　　　　　　　黃金龍律師
　　被　　　告　丙○○
　　被　　　告　戊○○
　　右二人共同
　　選任辯護人　蔡錫欽律師
　　　　　　　　邱揚勝律師
右列被告等因背信等案件，經檢察官提起公訴（九十年度偵字第二一六二三號、九十
二年度字第五六二二號），本院判決如左：
    主  文
甲○○、乙○○、丁○○、丙○○、戊○○，均無罪。
    理  由
一、公訴意旨略以：甲○○於民國八十七年四月間，擔任彰化商業銀行（下稱：彰化
    銀行）九如分行經理，綜理該分行一切業務，為受彰化銀行委任處理該分行授信
    業務之人，並為該分行「授信小組」（係該分行依據「彰化銀行營業單位授信小
    組實施要點」第二條規定，由經理、放款經辦、放款襄理、徵信人員組成）召集
    人；乙○○係該分行放款部襄理，丁○○為該分行辦事員；丙○○為鼎吉海洋開
    發股份有限公司（下稱：鼎吉公司）、鼎利海洋開發股份有限公司（下稱：鼎利
    公司）及鼎春海洋開發股份有限公司（下稱：鼎春公司）之實際負責人，戊○○
    雖為鼎吉、鼎利及鼎春公司之名義負責人，實則擔任總經理職務。緣丙○○所經
    營之鼎台企業集團於八十六、八十七年間，因涉及台北縣八里鄉污水廠蛋形槽工
    程弊案而資金週轉不靈，致鼎吉、鼎利及鼎春公司相繼發生財務危機，自八十七
    年一月起至同年三月止，鼎吉、鼎利及鼎春公司已因資金週轉不靈，致所開立之
    支票因存款不足而陸續退票，鼎吉、鼎利及鼎春公司並分別有大額退票註銷三張
    、四張、五張計十二張，金額各為新台幣（下同）八百二十二萬元、四百五十三
    萬元及五百萬元，總計退補金額高達一千七百七十五萬元，往來之金融機構亦相
    繼採取緊縮銀根措施，丙○○為解決經濟困境，乃於八十七年四月間，向熟識之
    甲○○央求協助申請貸款，適甲○○甫由彰化銀行台東分行調任九如分行，為爭
    取績效及紓解該分行放款壓力，明知鼎吉、鼎利及鼎春公司債信不良且財務困難
    ，仍允諾設法協助，旋由丙○○指示戊○○持申請貸款資料前往彰化銀行九如分
    行與甲○○接洽，三人即共同基於損害彰化銀行九如分行利益之犯意聯絡，分別
    以鼎吉、鼎利及鼎春公司之名義，向彰化銀行九如分行以「採購漁具及營運週轉
    金」為由，各申貸純無擔保短期放款一千五百萬元，總計申貸四千五百萬元，並
    由「授信小組」成員即放款經辦丁○○、放款兼徵信襄理乙○○及不知情之徵信
    人員施崑明先行受理該貸款申請案之初步審查，施崑明於同年四月十七日，依據
    鼎吉、鼎利及鼎春公司所提供之前三年營利事業所得稅結算申報書、資產負債表
    等資料進行書面徵信，並向財團法人金融聯合徵信中心（下稱聯合徵信中心）查
    詢進行徵信，獲知鼎吉、鼎利及鼎春公司有前揭大額退票註銷之債信不良紀綠，
    並查知鼎吉公司向合作金庫、中國國際商業銀行借貸餘額分別尚有九百零四萬元
    、三百萬元，計一千二百零四萬元，鼎利公司向中國國際商業銀行借貸餘額尚有
    一千萬元，鼎春公司向合作金庫、中國國際商業銀行借貸餘額分別尚有五百萬元
    、三百萬元，計八百萬元，且鼎吉公司於八十六年間有鉅額虧損，以致資本淨值
    銳減僅剩七百九十九萬餘元等情，施崑明並將徵信查詢結果製成顧客信用調查表
    ，丁○○旋即要求戊○○提出書面說明，戊○○為順利取得貸款，經該分行經理
    甲○○之授意，竟交付丁○○內容為「本公司於八十七年一月五日起至八十七年
    三月十三日止，曾數次發生支票退補之記錄，事實上係因某些廠商所提供的服務
    及貨品有瑕疵，數次協商未獲正面回應，故不得不採行之下策」不實記載之鼎吉
    、鼎利及鼎春公司退補說明書三紙、鼎吉公司於八十七年四月二十五日召開股東
    會擬增資八百萬元之會議紀錄、財務結構變更計劃報告及預估八十七年魚產量與
    收益明細表各一份，製造鼎吉、鼎利及鼎春公司有償債能力之假象，該分行經理
    甲○○並暗示承辦員丁○○及襄理乙○○儘量予以協助放款，致丁○○及乙○○
    未向持票人查詢退票之理由，竟為配合放款，據以於鼎吉、鼎利及鼎春公司放款
    申請書內註記「．．借戶於八十七年一月至三月間，有大額退票註銷．．係因廠
    商所提供之服務及貨品有瑕疵，經協調不成，採取之權宜措施．．」等語，並隨
    案檢附前開不實資料逐層先轉乙○○批示，再層轉甲○○批核，詎甲○○、丁○○、乙○○分別身兼「授信小組」召集人、承辦員、放款部襄理，明知鼎吉、鼎
    利及鼎春公司實際營運狀況欠佳且債信不良，已預見鼎吉、鼎利及鼎春公司無法
    如期償債，竟以縱未如期償債亦不違背其本意之犯意，違背其任務，刻意隱瞞該
    三家公司無償債能力之事實而未明確簽註意見表示反對，將該等申請貸款案轉呈
    彰化銀行總行批覆，致彰化銀行總行依據前開書面資料核准前開貸款，使鼎吉、
    鼎利及鼎春公司順利獲得純無擔保短期放款純無擔保短期放款合計四千五百萬元
    。嗣於八十八年五月十三日，前揭三筆貸款到期後，鼎吉、鼎利及鼎春公司仍無
    法如期償還本金四千五百萬元及積欠之利息，並經彰化銀行九如分行列為呆帳，
    致生損害於彰化銀行九如分行，因認被告甲○○、乙○○、丁○○、丙○○、戊○○係犯刑法第三百四十二條第一項背信罪及同法第二百十六條、第二百十五條
    之行使業務登載不實罪云云。
二、公訴意旨認被告甲○○、乙○○、丁○○、丙○○、戊○○涉犯刑法第三百四十
    二條第一項背信罪及同法第二百十六條、第二百十五條之行使業務登載不實罪，
    無非係以：(一)右揭鼎吉、鼎利及鼎春公司於八十七年一月至三月間開立之支票均
    因存款不足遭退票之犯罪事實，業據被告甲○○、戊○○於法務部調查局高雄市
    調查處（下稱：高雄市調處）調查中供承不諱，並經證人即鼎吉、鼎利及鼎春公
    司之往來廠商高盈貿易有限公司經理高俊英、建順漁具行負責人洪來進及職員洪
    國禎、合誼船舶工程股份有限公司負責人孫木火及支票執票人林秀香、洪蔡美麗
    等人，於高雄市調處調查中證述明確，且有鼎吉、鼎利及鼎春公司開立予前揭三
    家往來廠商遭退票之支票影本九紙及退票通知單影本二紙、聯合徵信中心退票情
    形查詢表影本三紙附卷可稽，是鼎吉、鼎利及鼎春公司於八十七年一月至三月間
    因財務困難、存款不足大額退票一節，已堪認定。此外，復有彰化銀行於九十年
    九月二十四日以彰授審二字第五二三四號函暨附件鼎吉、鼎利及鼎春公司貸款案
    之所有審議批覆書、顧客資料表等資料影本計八十一頁（含事實欄所載之顧客信
    用調查表、退補說明書、增資會議紀錄、財務結構變更計劃報告、預估八十七年
    魚產量與收益明細表）在卷可憑。(二)次查，被告丙○○係因認識被告甲○○，在
    鼎吉、鼎利及鼎春公司亟需資金週轉之際，經被告丙○○向被告甲○○要求必須
    申貸四千五百萬元以渡過難關，二人先行協調好貸款事項後，被告丙○○再指示
    被告戊○○赴該分行與被告甲○○接洽簽訂貸款契約等情，業據被告戊○○、丙○○於高雄市調處調查中供承不諱，參以被告丙○○於本署偵查初始亦坦承：（
    問：銀行貸款何人接洽？）我與分行經理接洽後即交給他們向銀行辦理申請等語
    明確（參見九十年八月十五日偵查筆錄），核被告丙○○、戊○○此部分供述情
    節大致相符，應堪採信。足證被告丙○○係與被告甲○○達成申請貸款事宜之不
    法共識，自始並未與同案被告丁○○、乙○○接觸一節，足堪認定。(三)再查，本
    件申貸案雖係由彰化銀行九如分行層轉總行核准而放款，然彰化銀行總行係依據
    九如分行「授信小組」提供之資訊而加以審核，苟相關資訊有不實情形，彰化銀
    行總行自無從察覺，是本件爭點厥為被告甲○○是否明知鼎吉、鼎利及鼎春公司
    經濟困頓，並已預見核准其申請貸款案，將有損於彰化銀行九如分行之利益，而
    未加以阻止核貸？被告丙○○係先與被告甲○○達成申貸共識後，始指示被告戊○○洽辦申貸事宜一節，已如前述，對於鼎吉、鼎利及鼎春公司還款來源，被告
    甲○○於本署偵查中雖自承：（問：你們對還款來源如何徵信？）以漁獲收入作
    為還款來源，我們未再考量其他部分，（問：怎知一定會用漁獲收入還款？）董
    事長戊○○的承諾，我相信他的人格、人品，我認為代表人最重要等語（參見九
    十一年三月五日偵查筆錄），然被告甲○○於偵查初始已自承：（問：三家公司
    營業額只有幾百萬元為何核貸一千五百萬元？）因為漁獲量不穩定等語，足證被
    告甲○○早已知悉鼎吉、鼎利及鼎春公司之營業額高低係取決於漁獲量之多少，
    且三家公司之漁獲量並不穩定等情。況鼎吉、鼎利及鼎春公司於申貸本件貸款前
    ，原與彰化銀行九如分行沒有金融往來等情，業據被告甲○○於高雄市調處調查
    中供承明確，參以被告甲○○甫自彰化銀行台東分行調職九如分行，自無從對被
    告戊○○的個人品格有所瞭解，是被告甲○○竟執意僅憑三家公司之漁獲量為惟
    一還款來源，並對未曾深入瞭解之被告戊○○個人品格百般推崇，顯與常情有悖
    。益證被告甲○○係與被告丙○○私下達成協議，明知日後對於鼎吉、鼎利及鼎
    春公司之債權追償困難，本應明確簽註意見表示反對，仍違背任務加以隱瞞，其
    所為顯然有損於彰化銀行九如分行之利益，且不違背其本意，其具有背信之不確
    定故意，已然明顯。(四)末查，被告戊○○係依被告丙○○之指示，而與被告甲○○洽辦申貸事宜一節，已如前述，是被告丙○○既已概括授權被告戊○○處理申
    貸事宜，則被告戊○○出具不實內容之退補說明書、增資會議紀錄等資料，以爭
    取核准貸款之行為，即與被告丙○○之本意並無違背，縱被告丙○○於事後始得
    知，仍應視同被告戊○○已得被告丙○○之同意而為之。是被告甲○○、丙○○
及戊○○三人，明知鼎吉、鼎利及鼎春公司無償債能力，仍由被告丙○○示意被
    告戊○○出具不實內容之退補說明書等資料，以求取得鉅額貸款，足認被告三人
    共同圖得鼎吉、鼎利及鼎春公司不法利益，損害彰化銀行九如分行利益之意思至
    為灼然。(五)又查，經高雄市調查處於九十年九月十三日對被告丁○○、乙○○進
    行測謊，被告丁○○、乙○○有關「甲○○經理有指示你逕予放貸」之問題，經
    測試呈情緒波動反應，檢驗結果認係說謊一節，有法務部調查局九十年十月九日
    陸（三）字第九０一七六五一七號測謊報告書一件在卷可稽，該鑑驗結果雖不能
    作為不利於被告丁○○、乙○○有罪之唯一認定，固尚須其他積極證據，予以補
    強，始能採為被告有罪之證據。惟查：證人庚○○於九十年七月三十日在高雄市
    調查處調查時，供稱：八十七年一月五日，鼎利公司所開立之萬通銀行南高雄分
    行支票，票號ＡＣ0000000號，帳號二一六六－五號，金額三百零三萬六
    千八百七十六元，係交付予高盈貿易有限公司，作為支付漁船加油費用，因丙○○涉及八里污水處理廠弊案，導致週轉困難，財力吃緊所致，並非因高盈貿易有
    限公司所提供之服務或貨品有瑕疪所造成的，且彰化行九如路分行人員未曾向其
    本人或高盈公司人員查詢鼎利公司相關債信及退票狀況等情；證人即建順漁具行
    負責人洪來進、員工洪國禎、證人即合誼船舶工程股份有限公司負責人孫水木、
    親戚林秀香、洪蔡美麗等人在高雄市調查處調查時，亦供稱：退票原因均非其公
    司所提供之服務或貨品有瑕疪所造成的，且彰化行九如路分行人員未曾向其本人
    或公司人員查詢退票原因等情，由上足以證明被告丁○○、乙○○對於被告丙○○所屬之鼎利等公司出具之退票說明書之內容，並未據以查證是否屬實，且渠等
    均明知退票原因之認定，足以影響總行放款之審核，渠等未曾查證是否屬實，竟
    僅憑鼎利等公司片面出具之退票說明書，遽而認定為實在，並進而在放款審核單
    上註記意見，誤導總行之放款審核，被告丁○○、乙○○依經理甲○○之指示，
    曲意配合，堪以認定等語，為主要依據。
三、惟訊據被告甲○○固坦承於右揭時、地擔任彰化銀行九如分行經理及該分行「授
    信小組」召集人職務，並受理右揭申請貸款案之事實，被告丙○○雖坦承係鼎吉
    、鼎利及鼎春公司之實際負責人，有以鼎吉、鼎利及鼎春公司名義向彰化銀行九
    如分行分別申請貸款達四千五百萬元之事實，被告戊○○坦承係鼎吉、鼎利及鼎
    春公司之名義負責人，有以鼎吉、鼎利及鼎春公司名義向彰化銀行九如分行分別
    申請貸款達四千五百萬元，並出具上開退補說明書等情，惟被告甲○○、丙○○
    、戊○○三人，均堅決否認有何背信及行使業務上登載不實文書之犯行，被告甲○○辯稱：我不認識丙○○，我是與董事長戊○○接洽，並未與丙○○接洽過，
    當時我們有問戊○○，他說是公司提供之服務有瑕疵，客戶故意退票逼他出面解
    決，後來我們有加以查證徵信，在我核貸任職經理期間繳息仍很正常，申請書上
    有標明退補紀錄供總行審核，一般有退票紀錄不能貸款，如有退補紀錄則可以申
    貸，授信小組會議開會討論後，認為可以作，但超過我經理無擔保放款權限四百
    萬元，所以將本件報請總行審查，決定權在總行等語；被告戊○○、丙○○辯稱
    ：鼎吉公司當時還有二艘漁船，價值超過一億，淨值不是像檢察官所說的只有七
    百餘萬元，而公司的經營是遠洋漁業，所捕獲的漁獲，均是在當地賣掉，而船二
    年後才會回來，所以帳面上的營業額，與實際上的營業額不同，至於支票退補，
    是因與廠商認不同所致，後來已經換票支付清楚等語；另訊據被告丁○○、乙○○固坦承有於右揭時、地承辦鼎吉、鼎利及鼎春公司申請純無擔保短期放款四千
    五百萬元之事實，惟被告二人均堅決否認有何背信及行使業務上登載不實文書之
    犯行，被告丁○○辯稱：我不認識丙○○，我沒有接獲特別指示，是依一般案件
    處理，未隱瞞事實，並未違背職務，退補說明書是戊○○提供，我是將調查之事
    實記載在審核書上由總行去准駁，我們有去鼎吉、鼎利及鼎春公司查訪，他們說
    是貨品有瑕疵，所以補送退補說明書，退補註銷即代表債務有解決，總行並沒有
    規定退票註銷不得申請貸款，而且依法我們也沒有辦法查明執票人的資料，承辦
    該案我是據實陳述給總行審核，我沒有說謊，不曉得測謊結果為什麼會有「說謊
    反應」等語；被告乙○○辯稱：我不認識丙○○，我沒有接獲特別指示，授信小
    組只是作資訊的提供，本件我們有將意見寫在批覆書上供總行參考，客戶也有提
    出還款來源說明，我們有詳細調查據實陳報，如符合要件，我們只能送總行審核
    ，我們沒有准駁之權利，我有看退補說明，但我們無法加以查證，且退補紀錄並
    不構成不能申請貸款之條件，我們是向戊○○及該公司會計小姐查訪，我們親自
    去公司問過，我沒有說謊，因為接受測謊時，難免會緊張等語。
四、按犯罪事實應依證據認定之，無證據不得認定其犯罪事實；不能證明被告犯罪者
    ，應諭知無罪之判決，刑事訴訟法第一百五十四條第二項、第三百零一條第一項
    分別定有明文。又按刑事訴訟法第一百六十一條第一項規定：檢察官就被告犯罪
    事實，應負舉證責任，並指出證明之方法。對於其所訴之被告犯罪事實，應負提
    出證據及說服之實質舉證責任，倘所提出之證據，不足為被告有罪之積極證明，
    或其闡明之證明方法，無從說服法官以形成被告有罪之心證，基於無罪推定之原
    則，自應為被告無罪判決之諭知。而所謂認定犯罪事實之證據，係指足以認定被
    告確有犯罪行為之積極證據而言，如未發現相當證據，或證據不足以證明，自不
    能以推測或擬制之方法，以為裁判基礎。再者，刑事訴訟上證明之資料，無論其
    為直接證據或間接證據，均須達於通常一般人均不致於有所懷疑，而得確信其為
    真實之程度，始得據為有罪之認定，若其關於被告是否犯罪之證明未能達此程度
    ，而有合理性懷疑之存在，致使無從形成有罪之確信，根據「罪證有疑，利於被
    告」之證據法則，即不得遽為不利被告之認定，其以情況證據（即間接證據）斷
罪時，尤須基於該證據在直接關係上所可證明之他項情況事實，本乎推理作用足
    以確證被告有罪，方為合法，不得徒憑主觀上之推想，將一般經驗上有利被告之
    其他合理情況逕予排除。另按背信罪之成立，以處理他人事務之人，有圖自己或
    第三人得不法利益，或圖加損害於本人之意思，而故為違背其任務之行為為要件
    ，倘未符合上開要件，即難以背信罪繩。
五、經查：
  (一)甲○○於八十七年四月間，擔任彰化銀行九如分行經理，綜理該分行一切業務，
    為受彰化銀行委任處理該分行授信業務之人，並為該分行「授信小組」召集人；
    乙○○係該分行放款部襄理，丁○○為該分行辦事員；丙○○為鼎吉公司、鼎利
    公司及鼎春公司之實際負責人，戊○○雖為鼎吉、鼎利及鼎春公司之名義負責人
    ，實則擔任總經理職務，因鼎吉、鼎利及鼎春公司，向彰化銀行九如分行以「採
    購漁具及營運週轉金」為由，各申貸短期、純無擔保短期借款一千五百萬元，總
    計申貸四千五百萬元等情，業據被告甲○○、乙○○、丁○○、丙○○、戊○○
    於調查局、偵查中及本院審理時坦承不諱，並有放款申請書三紙附卷可稽。
  (二)依卷存「彰化銀行業務處理序授信篇」附錄一之「彰化商業銀行授信業務分層授
    權標準劃分準則」第五項規定，營業單位經理就法人行號無擔保放款Ｂ類【即非
    屬Ａ類之國內即（遠）期信用狀及徵有Ｌ／Ｃ、房地、交易所發生之應收票據等
    為副擔保，或徵有五０％擔保而辦理之保證款項】之權限分層放款額度為四百萬
    元，本件鼎吉、鼎利及鼎春公司，向彰化銀行九如分行，各申貸短期、純無擔保
    借款一千五百萬元，已逾營業單位經理就法人行號無擔保放款Ｂ類之權限分層放
    款額度四百萬元，應可認定。
  (三)依上開「彰化銀行業務處理程序授信篇」之規定，承辦單位授信審核人員，根據
    規定之審核要點進行分析後，依其權限予以核定准駁，超過營業單位主管授權之
    授信案件，應即填製「放款申請書」函寄總行審核與裁決（見「彰化銀行業務處
    理序授信篇」授３－１５）；又依證人即現任彰化銀行九如分行經理己○○於本
    院審理時證述於超過營業單位經理分層放款授權額度四百萬元之申貸案件除有完
    全不符合者，有權退回外，應送總行裁決，惟作業準則無明示條例列舉拒貸事由
    等語（見本院九十三年七月十五日審判筆錄），本件依上開彰化銀行相關作業規
    定，既未無明示條例列舉拒貸事由，而上開鼎吉、鼎利及鼎春公司之申貸案件，
    又已逾營業單位經理就法人行號無擔保放款Ｂ類之權限分層放款額度四百萬元，
    則被告甲○○、乙○○、丁○○填製「放款申請書」函寄總行審核與裁決，自難
    認有何違背其等任務之行為可言。是本件之爭點厥為被告甲○○、乙○○、丁○○於上開鼎吉、鼎利及鼎春公司之申貸案件之授信有無故意違背任務或隱匿相關
    之資料，而轉呈總行致彰化銀行總行無從察覺而核准放款？
    彰化銀行九如分行受理上開鼎吉、鼎利及鼎春公司之申貸案件後，即依彰化銀
      行營業單位授信小組實施要點之規定，由放款經辦丁○○、放款兼徵信襄理乙○○及徵信人員施崑明組成授信小組，施崑明於八十七年四月二十二日即依據
      鼎吉、鼎利及鼎春公司所提供之前三年營利事業所得稅結算申報書、資產負債
      表等資料進行書面徵信，並向聯合徵信中心查詢鼎吉、鼎利及鼎春公司及保證
      人戊○○、吳筱菁、王美枝信用狀況進行徵信，分別製作有顧客信用調查報告
      六份附卷可證，而依上開鼎吉、鼎利及鼎春公司顧客信用調查報告，可知鼎吉
      、鼎利及鼎春公司自八十七年一月起至同年三月止，分別有退票註銷三張、四
      張、五張，金額各為八百二十二萬元、四百五十三萬元及五百萬元，且鼎吉、
      鼎利及鼎春公司在金融機構授信總餘額分別一千二百零四萬元、七百萬元及五
      百萬元等情，且被告丁○○亦確實依上開授信篇之規定就鼎吉、鼎利及鼎春公
      司同一關係人名單在該行授信餘額及上開三家公司向各金融機構授信餘額加以
      調查，並製有「借款申請人同一關係人名單及在本行授信餘額表」、「授信戶
      向各金融機構授信餘額表」。
    彰化銀行授信處理程序並未禁止公司有支票退補紀錄核准申請無擔保品借款之
      規定，有本院卷存彰化銀行九如分行九十二年七月二日彰九如字第００二六號
      函可證；又按「銀行對於顧客之存款、放款或匯款等有關資料，除其他法律或
      中央主管機關另有規定者外，應保守秘密。」銀行法第四十八條第二項定有明
      文，再者財政部七十三年八月十日（七三）財融字第二０六四六號函，就金融
      機構在支票存款戶退票或拒絕往來後，得否堅持以保守客戶秘密義務而不提供
      其開戶、往來或存款餘額資料與持票人一案，函釋謂「金融機構為保障本身及
      客戶之權益，對於客戶與本行（局、庫、社）往來之狀況，除司法、稅務、監
      察、審計及法務部調查局等機關因辦案需要正式備文查詢與該案有關客戶之往
      來資料應予照辦外，均應嚴守秘密。」等語，是金融機構因非屬司法、稅務、
      監察、審計及法務部調查局等機關，自無從向他金融機關調取客戶開戶、往來
      或存款餘額資料與持票人之資料；再者證人己○○於本院證述依照彰化銀行授
      信作業規定，授信小組成員無庸查證退補支票之執票人，而係由申貸公司寫出
      報告，說明退補理由，且就退補理由依照彰化銀行授信作業規定，亦無查證之
      義務，而係依該退補理由作書面審查等語（見本院九十三年七月十五日審判筆
      錄）。職是，鼎春、鼎利及鼎春公司雖自八十七年一月起至同年三月止，分別
      有退票註銷三張、四張、五張，金額各為八百二十二萬元、四百五十三萬元及
      五百萬元之紀錄，然支票退補紀錄，於彰化銀行授信作業規定，既非屬申請無
      擔保品借款之絕對拒貸之理由，且依上開規定被告甲○○、乙○○、丁○○亦
      無從查證執票人為何人，得以向執票人詢問支票退補之理由，則被告三人要求
      被告戊○○出具退補說明書，亦非違背其等任務之行為，況被告三人就被告戊○○所出具之退補說明書，因無從查證執票人為何人，得以向執票人詢問支票
      退補之理由，則被告丁○○依被告戊○○所出具之退補說明書於「放款批覆書
      」上註明「．．另借戶於八十七年一月至三月間，有大額退票註銷．．係因廠
      商所提供之服務及貨品有瑕疵，經協調不成，採取之權宜措施，現已全部註銷
      完妥」等語，並隨案檢附上開退補說明書逐層先轉乙○○批示，再層轉甲○○
      批核後呈送總行裁決，亦未違背任務或隱匿相關之資料，亦未於其業務上之文
      書登載不實。
    依鼎吉公司之實收資本為一千六百元，於申請貸款時之淨值為七百九十九萬元
      有卷存鼎吉公司顧戶信用調查表、放款申請書各一份可證，而依上開「彰化銀
      行業務處理程序授信篇」第三章第二節註二規定「受理借款申請時，若借戶淨
      值低於其實收資本額一半時，應按規徵提股東會具體改善財務結構計劃之決議
      錄或改善財務結構方案，並按本行一般授信作業程序檢附上項資料，且於放（
      借）款申請書上摘要載明其辦理情形」（授３－６），準此，可知借戶淨值雖
      低於其實收資本額一半時，並非不能申請貸款，從而被告甲○○、乙○○、丁○○三人依上開規定，要求鼎吉公司出具財務結構變更計劃報告、鼎吉公司召
      開股東會議擬增資八百萬元會議紀錄各一紙，均係符合其等任務之行為，且被
      告丁○○亦確實依照上開規定於放款批覆書上記載「另資本淨值七九九萬元，
      借戶已決議於十月份增資八百萬元，改善財務結構」等語，並隨案檢附上開財
      務結構變更計劃報告、會議紀錄各一紙，逐層先轉乙○○批示，再層轉甲○○
      批核後呈送總行裁決，並未違背其任務或隱匿相關之資料，亦無於其業務上之
      文書登載不實。
  (四)又本件被告甲○○、乙○○、丁○○三人確實依上開「彰化銀行業務處理程序授
    信篇」授３－１５「審核應備資料」檢具鼎吉、鼎利及鼎春公司放款申請書三紙
    、鼎吉、鼎利及鼎春公司及保證人戊○○、吳筱菁、王美枝之顧客信用調查報告
    六份、授信戶鼎吉公司向金融機構授信餘額表一紙、鼎吉公司出具之財務構變更
    計劃報告一紙、借戶鼎吉公司關係企業授信明細表一紙、鼎吉公司出具之鼎吉公
    司召開股東會議擬增資八百萬元會議紀錄一紙、授信戶鼎利公司向金融機構授信
    餘額表一紙、借款申請人鼎利公司同一關係人名單及在本行授信餘額表一紙、借
    戶鼎利公司關係企業授信明細表一紙、借款申請人鼎春公司同一關係人名單及在
    本行授信餘額表一紙、授信戶鼎春公司向金融機構授信餘額表一紙、鼎吉、鼎利
    及鼎春公司營收差異說明一紙、鼎吉、鼎利及鼎春公司退補說明三紙、及鼎吉、
    鼎利及鼎春公司所提供之前三年營利事業所得稅結算申報書、資產負債表等資料
    ，並填具放款批覆書三紙，函寄彰化銀行總行審核與裁決，並無故意違背任務或
    隱匿相關之資料，亦無於其業務上之文書登載不實。
  (五)再者，經本院當庭播放被告丙○○於九十年八月十五日在調查局之錄音帶，其中
    並無臺灣高雄地方法院檢察署九十年度他字第一八九四號卷第六十九頁背面倒數
    第二行所載與被告甲○○認識等語之陳述，有本院九十三年七月二十七日審判筆
    錄可證，是依刑事訴訟法第一百條之一第二項之規定，此不符之部分，自不得作
    為證據。又鼎吉、鼎利及鼎春公司於八十七年一月至三月間開立之支票均因存款
    不足遭退票之事實，因被告甲○○、乙○○、丁○○三人依法無從查證執票人為
    何人，得以向執票人詢問支票退補之理由，而依聯合徵信中心查詢結果僅係「退
    票註銷」紀錄，業如上開所述，是證人即鼎吉、鼎利及鼎春公司之往來廠商高盈
    貿易有限公司經理高俊英、建順漁具行負責人洪來進及職員洪國禎、合誼船舶工
    程股份有限公司負責人孫木火及支票執票人林秀香、洪蔡美麗等人，於高雄市調
    處調查中證述退票之情節明確，及偵查卷存之支票影本九紙及退票通知單影本二
    紙，自不得作為被告等人之不利認定。
  (六)另按測謊鑑定究竟有無證據能力，刑事訴訟法並無明文規定，惟實務上，送鑑單
    位依刑事訴訟法第二百零八條第一項規定，囑託法務部調查局或內政部警政署刑
    事警察局為測謊檢查，受囑託機關就檢查結果，以該機關名義函覆原囑託之送鑑
    單位，該測謊檢查結果之書面報告，即係受囑託機關之鑑定報告，該機關之鑑定
    報告，形式上若符合測謊基本程式要件，包括：經受測人同意配合，並已告知
    得拒絕受測，以減輕受測者不必要之壓力。測謊員須經良好之專業訓練與相當
    之經驗。測謊儀器品質良好且運作正常。受測人身心及意識狀態正常。測
    謊環境良好，無不當之外力干擾等要件，即賦予證據能力，非謂機關之鑑定報告
    書當然有證據能力。具上述形式之證據能力者，始予以實質之價值判斷，必符合
    待證事實需求者，始有證明力。復按刑事訴訟法第二百零六條第一項規定：「鑑
    定之經過及其結果，應命鑑定人以言詞或書面報告」，又法院或檢察官囑託相當
    之機關鑑定，準用第二百零六條第一項之規定，同法第二百零八條亦有明文規定
    ；是鑑定報告書之內容應包括鑑定經過及其結果，法院囑託鑑定機關為測謊檢查
    時，受囑託之鑑定機關不應僅將鑑定結果函覆，並應將鑑定經過一併載明於測謊
    之鑑定報告書中，若鑑定報告書僅簡略記載檢查結果而未載明檢查經過，既與法
    定記載要件不符，法院自應命受囑託機關補正，必要時並得通知實施鑑定之人以
    言詞報告或說明，否則，此種欠缺法定要件之鑑定報告不具備證據資格，自無證
    據能力可言（最高法院九十三年度台上字第一八六五號判決可供參酌）。本件經
    檢察官囑託高雄市調查處於九十年九月十三日對被告丁○○、乙○○進行測謊，
    被告丁○○、乙○○有關「甲○○經理有指示你逕予放貸」之問題，經測試呈情
    緒波動反應，檢驗結果認係說謊一節，固有法務部調查局九十年十月九日陸（三
    ）字第九０一七六五一七號測謊報告書一件在卷可稽，然該測謊報告書僅簡略記
    載檢查結果並未載明檢查經過，既與上開法定記載要件不符，經被告辯護人提出
    抗辯，而本件公訴人均未補正，且未聲請傳喚實施鑑定之人以到庭說明報告或說
    明，是則，該測謊報告書即欠缺法定要件而不具備證據資格，自無證據能力可言
    。
  (七)綜上所述，本件依公訴人所指之上開證據並不足以認定被告甲○○、乙○○、丁○○三人有何背信、行使業務登載不實文書之犯行，此外，公訴人復未提出其他
    證據足資證明被告甲○○、乙○○、丁○○確有其所訴之犯行，應認不能證明被
    告犯罪，揆諸前揭規定及判例意旨，依法應為被告甲○○、乙○○、丁○○無罪
    之諭知，又被告甲○○、乙○○、丁○○三人既為無罪，即難認被告丙○○、戊○○就公訴人所指被告甲○○、乙○○、丁○○之犯行，有犯意之聯絡及行為之
    分擔，亦應為無罪之諭知。
六、據上論斷，應依刑事訴訟法第三百零一條第一項，判決如主文。
中      華      民      國    九十三    年      九      月    二十四    日
                                  臺灣高雄地方法院刑事第十三庭
                                      審判長法  官   李勝琛
                                            法  官   陳明呈
                                            法  官   曾吉雄
右正本證明與原本無異。
如不服本判決，應於判決送達後十日內，向本院提出上訴狀。
                                            書記官   唐美玲
中      華      民      國    九十三    年      九      月    二十四    日
